臺北高等行政法院判決
　　　　　　　　　　　　　　　92年度訴字第04054號
　　　　　　　　　　　　　　　.
原　　　告　儀軍電線電纜股份有限公司
代　表　人　甲○○董事長）住.
訴訟代理人　郭慶輝（會計師）住臺北市○○區○○街1號5樓
被　　　告　財政部臺北市國稅局
代　表　人　張盛和（局長）
訴訟代理人　乙○○
上列當事人間因營業稅事件，原告不服財政部中華民國92年4月
29日台財訴字第0921352524號訴願決定（案號：第884614號），
提起行政訴訟。本院判決如下：
　　主  文
訴願決定及原處分關於按所漏稅額處罰鍰逾7倍部分均撤銷。
原告其餘之訴駁回。
訴訟費用由原告負擔4分之3，餘由被告負擔。
　　事  實
一、事實概要：
    原告儀軍電線電纜股份有限公司〔原名怡軍電業股份有限公
    司，民國（下同）85年4月17日更名〕於79年11月間無進貨
    事實，卻以虛設行號碩林股份有限公司（下稱碩林公司）虛
    開立之統一發票3紙，金額計新臺幣（下同）1,999,920元（
    不含稅）作為進項憑證扣抵銷項稅額，案經臺北市稅捐稽徵
    處查獲，依法審理核定原告虛報進項稅額逃漏營業稅計99,9
    96元，除依法補徵所漏稅額外，並以83年10月7日83年營處
    字第830979號處分書，按所漏稅額處15倍罰鍰計1,499,900
    元（計至百元止），原告不服，申請復查。經臺北市稅捐稽
    徵處85年7月5日85北市稽法乙字第14964號復查決定駁回。
    原告仍不服，提起訴願，經臺北市政府85年10月9日85府訴
    字第85059593號訴願決定：「原處分撤銷，由原處分機關另
    為處分。」經臺北市稅捐稽徵處以86年5月19日85北市稽法
    乙字第99308號復查決定：「原罰鍰處分，准予更正按申請
    人所漏稅額處八倍罰鍰，其餘維持原核定。」原告仍不服，
    復提起訴願，案經臺北市政府86年11月17日府訴字第860508
    9301號訴願決定：「原處分撤銷，由原處分機關另為處分。
    」嗣經臺北市稅捐稽徵處以87年2月19日北市稽法乙字第861
    7568600號重為復查決定：「維持原核定補徵稅額及罰鍰處
    分。」原告仍表不服，再提起訴願，經臺北市政府87年8月
    11日府訴字第8702646201號訴願決定：「原處分撤銷，由原
    處分機關另為處分。」嗣經臺北市稅捐稽徵處87年10月20日
    北市稽法乙字第8701993300號重為復查決定：「維持原核定
    補徵稅額及按申請人所漏稅額處八倍罰鍰。」原告仍表不服
    ，再提起訴願，臺北市政府88年3月23日府訴字第870930250
    1號訴願決定：「原處分撤銷，由原處分機關另為處分。」
    嗣經臺北市稅捐稽徵處以88年4月29日北市稽法乙字第88117
    90100號復查決定（下稱原處分）：「維持原核定補徵稅額
    及按訴願人所漏稅額處八倍罰鍰。」，原告仍表不服，經提
    起訴願遭決定駁回後，遂提起行政訴訟。
二、兩造聲明：
　(一)原告聲明：
    1.訴願決定及原處分關於罰鍰超過5倍之部分（即499,980元
      ）撤銷。
    2.訴訟費用由被告負擔。
　(二)被告聲明：
    1.原告之訴駁回。
    2.訴訟費用由原告負擔。
三、兩造之爭點：
　(一)原告主張之理由：
    1.原告於85年3月11日已繳納違章之營業稅99,996元（原應
      繳交99,996元，經減除已繳交之19,350元後尚需再繳80,6
      46元），故原告既係於臺北市稅捐稽徵處以86年5月19日8
      5北市稽法（乙）字第99308號重行復查決定之裁罰處分核
      定前完成補繳，自符合稅務違章案件裁罰金額或倍數參考
      表之規定，而應依5倍裁處罰鍰即可；況臺北市稅捐稽徵
      處於裁處罰鍰核定前，均未告知原告應如何始得減罰為5
      倍之規定。
    2.按稅務違章案件裁罰金額或倍數參考表中所稱之「裁處」
      應依最高行政法院（89年7月1日改制前為行政法院，下同
      ）88年4月2日88年度判字第803號之判決理由內中【依財
      政部八十五年八月二日台財稅第八五一九一二四八七號函
      釋：「八十五年七月三十日修正公布之稅捐稽徵法第四十
      八條之三規定『納稅義務人違反本法或稅法之規定，適用
      裁處時之法律。但裁處前之法律有利於納稅義務人者，適
      用最有利於納稅義務人之法律』，上開法條所稱之『裁處
      』，依修正理由說明包括訴願、再訴願及行政訴訟之決定
      或判決。準此，稅捐稽徵法第四十八條之三修正公布生效
      時仍在訴願、再訴願及行政訴訟中，尚未裁罰確定之案件
      均有該條之適用」】。本件原告係於85年3月11日繳納違
      章之營業稅，乃在臺北市稅捐稽徵處85年7月5日85北市稽
      法乙字第14964號復查決定駁回之前，自符合稅務違章案
      件裁罰金額或倍數參考表中所稱之「裁處」階段前，是按
      稅捐稽徵法第48條之3及上開判決之從新從輕原則辦理，
      應改處5倍罰鍰。
  (二)被告主張之理由：
    1.原告違章事實有被告83年9月16日（83）財北國稅審參字
      第83038895號函、臺灣臺北地方法院檢察署檢察官82 年
      偵字第1730號起訴書及82年撤聲字第13號撤回起訴書在卷
      可稽，違章事證明確，洵堪認定，原告於起訴理由中，亦
      承認違章事實在案。至原告主張其符合稅務違章案件裁罰
      金額或倍數參考表之規定，應改處5倍之罰鍰乙節，按稅
      務違章案件裁罰金額或倍數參考表係規定「營業稅第五十
      一條第五款虛報進項稅額者。‧‧‧二、無進貨事實者。
      按所漏稅額處八倍罰鍰。但於裁罰處分核定前已補報補繳
      稅款及以書面承認違章事實者，處五倍罰鍰。」；惟查，
      臺北市稅捐稽徵處83年10月7日核定處分早於83年10月14
      日即合法送達原告，已先通知原告是否補繳營業稅或承認
      違章，然原告卻遲至85年3月11日始為補繳，此並經原告
      自承在卷，是原告是事後才繳納，且之前並未承認違章，
      故原告自不符合稅務違章案件裁罰金額或倍數參考表所訂
      之減免規定。
    2.關於原告另主張其業於臺北市稅捐稽徵處以86年5月19日8
      5北市稽法（乙）字第99308號重行復查決定之裁罰處分核
      定前，已於86年5月19日補繳，具有減免規定之適用，亦
      係誤解。再者，關於最高行政法院88年度判字第803 號判
      決，因類似案件並無相同主張，該判決應純屬個案。從而
      臺北市稅捐稽徵處以原處分認定原告逃漏營業稅，除依法
      補徵所漏營業稅額計99,996元外，並按其所漏稅額處8倍
      罰鍰計799,900元（計至百元止）之處分，核屬有據。
    3.依財政部93年3月29日台財字第0930451133號令新修正之
      稅務違章案件裁罰金額或倍數參考表，在有關營業人無進
      貨事實，取得虛設行號所開立之憑證申報扣抵，虛報進項
      稅額者，於裁罰處分核定前未補報補繳稅款及以書面或談
      話筆（紀）錄中承認違章者，已改按所漏稅額處7倍之罰
      鍰，故若按新制，原告應依漏稅額（99,996元）處7倍之
      罰鍰，計699,900元（計至百元），併予敘明。
　　理  由
一、有關營業稅案件本屬國稅而委託各縣市稅捐稽徵處代徵，惟
    自92年1月1日起由財政部所屬各地區國稅局自行稽徵並概括
    承受，本件業經被告聲明承受訴訟，核無不合，合先敘明。
二、按稅捐稽徵法第1條之1規定：「財政部依本法或稅法所發佈
    之解釋函令，對於據以申請之案件發生效力。但有利於納稅
    義務人者，對於尚未核課確定之案件適用之。」第48條之3
    規定：「納稅義務人違反本法或稅法之規定，適用裁處時之
    法律。但裁處前之法律有利於納稅義務人者，適用最有利於
    納稅義務人之法律。」行為時營業稅法第15條第1項及第3項
    規定：「（第一項）營業人當期銷項稅額，扣減進項稅額後
    之餘額，為當期應納或溢付營業稅額。．．．（第三項）進
    項稅額，指營業人購買貨物或勞務時，依規定支付之營業稅
    額。」（嗣於90年7月9日修正名稱為加值型及非加值型營業
    稅法，惟上開條次及內容均未變更），加值型及非加值型營
    業稅法第51條第5款規定：「納稅義務人，有左列情形之一
    者，除追繳稅款外，按所漏稅額處一倍至十倍（行為時五倍
    至二十倍）罰鍰，並得停止其營業：．．．五、虛報進項稅
    額者。．．．」，加值型及非加值型營業稅法施行細則第52
    條第1項規定：「本法第五十一條第五款所定虛報進稅額，
    包括依本法規定不得扣抵之進項稅額，無進貨事實及偽造憑
    證之進項稅額而申報退抵稅額者。」93年3月29日修正前稅
    務違章案件裁罰金額或倍數參考表規定：「營業稅第五十一
    條第五款虛報進項稅額者。．．．二、無進貨事實者。按所
    漏稅額處八倍罰鍰。但於裁罰處分核定前已補報補繳稅款及
    以書面承認違章事實者，處五倍罰鍰。」現行（即財政部93
    年3月29日台財稅字第0930451133號函修正公布者）稅務違
    章案件裁罰金額或倍數參考表規定：「營業稅第五十一條第
    五款虛報進項稅額者。．．．二、無進貨事實者。按所漏稅
    額處七倍罰鍰。但於裁罰處分核定前已補繳稅款及以書面或
    於談話筆（紀）錄中承認違章事實者，處五倍罰鍰。」茲比
    較修正前後之稅務違章案件裁罰金額或倍數參考表上開規定
    ，本件應適用修正後即現行規定對原告較為有利。
三、原告儀軍電線電纜股份有限公司（原名怡軍電業股份有限公
    司）於79年11月間無進貨事實，卻以虛設行號碩林股份有限
    公司（下稱碩林公司）虛開立之統一發票3紙，金額計1,999
    ,920 元（不含稅）作為進項憑證扣抵銷項稅額，案經臺北
    市稅捐稽徵處查獲，依法審理核定原告虛報進項稅額逃漏營
    業稅計99,996元，除依法補徵所漏稅額外，並按所漏稅額處
    15倍罰鍰等情，為原告所不爭，並有財政部臺北市國稅局83
    年9月16日（83）財北國稅審參字第83 0838895號函、臺北
    市稅捐稽徵處稽核科稽核報告、營業稅徵銷檔查詢畫面、臺
    北市稅捐稽徵處南港分處營業稅85年3期（月）統一補發繳
    款書、臺灣臺北地方法院檢察署檢察官82年偵字第1730號起
    訴書及82年撤聲字第13號撤回起訴書、統一發票3紙、原告
    業務部副理王梅芬於臺北市稅捐稽徵處所為營業人取得異常
    進項憑證談話筆錄附原處分卷可稽，堪認屬實。
四、原告雖主張其補繳稅款係於臺北市稅捐稽徵處以86年5月19
    日85北市稽法乙字第99308號重行復查決定前，符合稅務違
    章案件裁罰金額或倍數參考表之規定，應改處5倍之罰鍰云
    云。惟查，本件裁罰處分核定即臺北市稅捐稽徵處83年10月
    7日83年營處字第830979號處分書，早於83年10月14日即合
    法送達原告，為原告所不爭，並有送達證書影本附原處分卷
    足佐，然原告卻遲至85年3月11日始為補繳稅款，此亦為原
    告所自承，足見原告於裁罰處分核定後才補繳稅款，且之前
    並未承認違章，是原告自不符合稅務違章案件裁罰金額或倍
    數參考表所訂之「於裁罰處分核定前已補繳稅款及以書面或
    於談話筆（紀）錄中承認違章事實者，處五倍罰鍰」之規定
    ，上開主張不足採取。
五、又原告虛報進項稅額，無進貨事實，被告依首揭規定及稅務
    違章案件裁罰金額或倍數參考表規定，按所漏稅額處八倍罰
    鍰計799,900元（計至百元止），固無不合。惟上開稅務違
    章案件裁罰金額或倍數參考表業經財政部以93年3月29日台
    財稅字第0930451133號修正，並自93年3月29日生效，其中
    虛報進項稅額而無進貨事實者，已規定改按所漏稅額處7倍
    罰鍰，依稅捐稽徵法第1條之1及第48條之3規定，修正後之
    稅務違章案件裁罰金額或倍數參考表，對尚未確定且有利原
    告之本件罰鍰部分自有適用，即按所漏稅額處罰鍰逾7倍部
    分因財政部發布新函令而應予變更。同理，訴願決定亦應為
    相同之變更，自應由本院將原處分及訴願決定關於罰鍰逾7
    倍部分均予撤銷，其餘部分原告之訴，難認為有理由，應予
    駁回。
六、據上論結，本件原告之訴為一部有理由，一部無理由，依行
    政訴訟法第218條、第104條、第98條第3項前段、民事訴訟
    法第79條，判決如主文。
中　　華　　民　　國　　94　　年　 　1　　月　 12  　 日
                  第三庭審判長法  官　王立杰
                              法  官  王碧芳
                              法  官  胡方新
上為正本係照原本作成。
如不服本判決，應於送達後20日內，向本院提出上訴狀並表明上
訴理由，如於本判決宣示後送達前提起上訴者，應於判決送達後
20日內補提上訴理由書（須按他造人數附繕本）。
中　　華　　民　　國　　94　　年　 　1　　月　 12  　 日
                              書記官  陳幸潔
